【裁判字號】    91,訴,3665
【裁判日期】    920331
【裁判案由】    瀆職
【裁判全文】
臺北高等行政法院判決                            九十一年度訴字第三六六五號
    原      告  甲○○
    被      告  外交部
    代  表  人  簡又新部長）.
右原告間因瀆職事件，原告提起行政訴訟。本院判決如左︰
    主  文
原告之訴駁回。
訴訟費用由原告負擔。
    事  實
一、事實概要：
    民國（下同）九十一年二月二十三日被告接獲原告來電告稱，渠自從申請新電話
    後，即不斷接獲不明電話，其間雖曾洽請中華電信查明原因，惟並未獲得妥善處
    理。嗣後，原告查訪得知不明電話係來自於被告傳真，乃電話要求停止傳送資料
    ，被告於瞭解上情後，立即將原告電話自傳真名冊中刪除並致歉。惟原告拒絕接
    受道歉，並以其生活遭受打擾數月為由，堅持被告必須負責，並於九十一年六月
    五日向行政院提起訴願，並在訴願決定未作成前之九十一年九月十三日提起行政
    訴訟(嗣其訴願於九十一年十一月七日遭駁回)。
二、兩造聲明：
  (一)原告聲明：
    1.懲處瀆職人員，被告並應給付原告損害賠償金額新台幣（下同）五十萬元，並
      自判決日起按現行存款利率計算利息。
    2.訴訟費用由被告負擔。
  (二)被告聲明：
    駁回原告之訴。
三、兩造之主張：
  (一)原告主張之理由：
    1.本件原告起訴主張原告於九十一年二月二十二日去電被告稱，渠自從申請新電
      話後，即不斷接獲不明電話，其間雖曾洽請中華電信查明原因，惟並未獲得妥
      善處理，不但嚴重騷擾原告之生活作息。傷害精神健康，同時幾乎封鎖原告對
      外聯繫長達三月餘。嗣後，原告查訪得知不明電話係來自於被告傳真，乃電話
      要求停止傳送資料，被告於瞭解上情後，並未立即具體處理，原告被迫向監察
      院及行政院作反應，被告顯有故意整人之嫌。後被告雖將原告電話自傳真名冊
      中刪除，惟原告生活已遭受打擾數月，故被告必須負責懲處失職人員並賠償五
      十萬元作為補償。
  (二)被告主張之理由：
    1.按訴願之標的，為中央或地方機關之行政處分。依訴願法第三條規定，該法所
      稱行政處分，係指中央或地方機關就公法上具體事件所為之決定或其他公權力
      措施，而對外直接發生法律效果之單方行政行為。
    2.被告依媒體業者所提供之電話號碼，設定為自動傳真收件號碼，並非被告就公
      法上事件所為之決定或公權力措施，亦未對外發生任何法律效果，不屬訴願法
      所稱之行政處分，至請求損害賠償乙節，業經被告以九十一年十月十一日外新
      二字第○九一二八○○七七一○號函知原告應依國家賠償法第十條及同法施行
      細則第十七條規定，以書面向賠償義務機關請求在案。另原告曾就上開設定傳
      真號碼乙事，向監察院及行政院秘書處陳情，後轉由被告辦理。被告於九十一
      年四月三日函復原告並副知監察院及行政院秘書處，內容包括：（一）解釋事
      情原委及被告得知此事後之處理方式；（二）對於原告於陳情函中所稱「瘋狂
      式」騷擾提出合理解釋。九十一年四月二十二日被告復接獲監察院轉致原告對
      同一事件之再為陳情，被告於九十一年四月二十六日再次去函原告說明並副知
      監察院，內容略以：（一）解釋被告傳真號碼之登入流程；（二）由於中華電
      信傳真存轉回報系統無法顯示「此號碼為空號」字樣，致使被告未能及早發現
      並將原告電話自收件人名冊中刪除，實為無心之過；（三）中華電信未對於高
      君之反映加以處理；（四）被告對原告之意見至為重視，絕無拖延處理之情。
      被告人員亦於九十一年五月三日晚間致電原告，並派員於九十一年五月七日前
      往原告住宅拜會，說明渠電話遭誤列於被告新聞稿通傳名單緣由，及被告知悉
      後立即更正之處理。
    理  由
一、按原告之訴，依其所訴之事實，在法律上顯無理由者，得不經言詞辯論，逕以判
    決駁回之，行政訴訟法第一百零七條第三項定有明文。
二、本件原告主張其自從申請新電話後，即自九十年十一月二十日起至九十一年二月
    二十二日止，不斷接獲不明電話，偶而開啟傳真機，亦無傳真入，嚴重騷擾原告
    之生活作息，傷害原告之精神健康，嗣經其查訪得知不明電話係來自於被告傳真
    ，被告原相應不理，經致函監察院及行政院，被告坦承有違失，並表示遺憾與歉
    意，被告顯有瀆職而整人之嫌，原告請求懲處失職人員並賠償，被告不理，提起
    訴願，逾三個月，亦置之不理，為此請求懲處失職人員及賠償五十萬元等語。查
    被告依媒體業者所提供之電話號碼，設定為自動傳真收件號碼，非就公法上事件
    所為之決定或公權力措施，亦未對外發生任何法律上效果，非訴願法所稱之行政
    處分，原告請求懲處失職人員及損害賠償（含利息），係要求被告為非行政處分
    之行為，其提起者乃一般給付訴訟並合併請求損害賠償。嗣訴願決定依訴願法第
    七十七條第八款規定，對於非行政處分或其他依法不屬訴願救濟範圍內之事項提
    起訴願者，為不受理之決定，並無不合。本件應審究者，乃此一般給付訴訟並合
    併請求損害賠償是否合法及有無理由。
三、查行政機關人員，有無失職，是否應予懲處，乃其主管長官之職權，現行法上並
    無賦予人民有請求主管長官懲處行政機關人員之公法上請求權，人民要求行政機
    關懲處所屬人員，僅係促其發動職權，並非公法上權利之行使。據此，原告要求
    被告懲處其上開主張之失職人員，僅係促被告發動職權，並非公法上權利之行使
    ，被告雖未如其所請，原告尚無公法上權利請求被告應懲處其所屬人員，其提起
    給付訴訟，在法律上顯無理由，爰不經言詞辯論逕以判決駁回。又被告傳送資料
    之行為並非公權力行使，原告請求因傳送資料打擾其生活造成損害之賠償，核屬
    民事損害賠償範圍，為普通法院之審判權限，行政法院並無審判權，此部分之請
    求自屬不合法。退步言之，如被告傳送資料行為屬於公權力行使，原告請求國家
    賠償，因原告起訴時並未完成國家賠償法第十一條之協議程序，其逕而起訴請求
    國家賠償，亦屬不合法。此部分請求，亦應駁回。
四、據上論結，依行政訴訟法第一百零七條第三項、第九十八條第三項前段、第一百
    零七條第一項第一款、第一百零四條、民事訴訟法第九十五條、第七十八條，判
    決如主文。
中      華      民      國    九十二    年      三      月    三十一    日
                             臺 北 高 等 行 政 法 院   第 三 庭
                                            審 判 長 法  官  姜素娥
                                                     法  官  陳國成
                                                     法  官  吳東都
右為正本係照原本作成。
如不服本判決，應於送達後二十日內，向本院提出上訴狀並表明上訴理由，如於本判
決宣示後送達前提起上訴者，應於判決送達後二十日內補提上訴理由書（須按他造人
數附繕本）。
中      華      民      國    九十二    年      四      月      四      日
                                                     書記官  李金釵


司法院資訊處製作；財團法人民間司法改革基金會備份。
